【裁判字號】    98,易,158
【裁判日期】    980630
【裁判案由】    竊盜
【裁判全文】
臺灣臺東地方法院刑事判決               98年度易字第158號
公  訴  人  臺灣臺東地方法院檢察署檢察官
被      告  乙○○
上列被告因竊盜案件，經檢察官聲請簡易判決處刑（98年度速偵
字第43號），本院行簡式審判程序，判決如下：
    主    文
乙○○攜帶兇器竊盜，處有期徒刑肆月，如易科罰金，以新臺幣
壹仟元折算壹日；緩刑參年，並應向臺東縣政府總收入存款戶支
付新臺幣參萬元，緩刑期間付保護管束。扣案之乙炔焰噴火嘴壹
只沒收之。
    犯罪事實
一、乙○○於民國98年2月21日上午10時許，駕駛車牌號碼7620-
    TF號自用小貨車，至臺東縣鹿野鄉○○村○○路○段352號甲
    ○所經營現已停工而無人看管之製材廠，竟意圖為自己不法
    之所有，持客觀上對人之生命、身體安全構成威脅而具有危
    險性，足供作為兇器使用，而為其所有之乙炔焰噴火嘴 1只
    及其向不知情真實姓名年籍不詳成年人租用之氧氣管線與鋼
    瓶等物，以乙炔焰切割鋼材鐵製品之方式，拆解竊取甲○所
    有之捲揚機馬達1顆、鐵片20片、鐵架1只等物（合計價值約
    新臺幣〈下同〉1,000 元），得手後均據為己有，而將之裝
    載在前開自用小貨車上，迨於同日下午 1時30分許，為巡邏
    員警在上址當場查獲，並扣得上開乙炔焰噴火嘴等物。
二、案經臺東縣警察局關山分局報請臺灣臺東地方法院檢察署檢
    察官聲請簡易判決處刑。
    理    由
一、本案被告乙○○所犯係死刑、無期徒刑、最輕本刑為 3年以
    上有期徒刑以外之罪，亦非高等法院管轄之第一審案件，而
    被告於本院行準備程序中就被訴事實為有罪之陳述，經告知
    簡式審判程序之旨，並聽取公訴人及被告意見後，本院合議
    庭依刑事訴訟法第 273條之1第1項規定，裁定由受命法官獨
    任進行簡式審判程序，合先敘明。
二、訊據被告乙○○對上揭犯罪事實業已坦白承認，核與證人即
    被害人甲○於警詢時所指述之被害情節相符，並有臺東縣警
    察局關山分局扣押物品目錄表、竊盜現場位置圖及贓物認領
    保管單各 1紙、失竊現場、物品與工具照片16張等件在卷可
    稽，足認被告自白與事實相符，本案事證明確，其竊盜犯行
    洵堪認定，應予依法論科。
三、論罪與量刑：
(一)按刑法第321條第1項第 3款之攜帶兇器竊盜罪，係以行為人
    攜帶兇器竊盜為其加重條件，此所謂兇器，其種類並無限制
    ，凡客觀上足對人之生命、身體、安全構成威脅，具有危險
    性之兇器均屬之，且祇須行竊時攜帶此種具有危險性之兇器
    為已足，並不以攜帶之初有行兇之意圖為必要，最高法院著
    有79年臺上字第5253號判例意旨可參。查被告於上開時、地
    ，持用扣案之乙炔焰噴火嘴、氧氣管線及鋼瓶等物，以乙炔
    焰切割鋼材鐵製品方式，拆解竊取被害人所有之捲揚機馬達
    、鐵片及鐵架乙情，業據被告供承明確，足見該等工具功能
    之完整，而乙炔切割器鋼瓶內之氣體透過管線彙集後，可經
    由噴嘴型式之金屬切割器噴出高溫火焰，以切割截斷鋼材鐵
    製品乙事，則有被害人所有鐵架等物品遭切割後之照片在卷
    可參，復衡以該金屬切割器雖需有鋼瓶內之氧氣作為氣體供
    應來源，方得以噴出高溫火焰發揮作用，而該等氧氣鋼瓶體
    積龐大，重量非輕，徒以人力徒手攜移搬動，顯非迅捷便利
    ，然該金屬切割器藉由氧氣管線之連結延伸，則可輕易擴張
    其火焰噴射使用範圍，是以前開扣案之乙炔焰噴火嘴、氧氣
    管線及鋼瓶等物作為器械，客觀上業已足以危害他人生命、
    身體之安全，而可作為兇器使用，揆諸前揭判例意旨，自與
    刑法第321條第1項第 3款之構成要件相當。核被告乙○○所
    為，係犯刑法第321條第1項第 3款之攜帶兇器竊盜罪。檢察
    官聲請簡易判決處刑認被告上開所為，係犯刑法第320條第1
    項之普通竊盜罪嫌，容有未洽，惟公訴人於本院審理時，業
    已陳述、論告本案聲請簡易判決之犯罪事實該當於刑法第32
    1條第1項第 3款之攜帶兇器竊盜罪，自行更正原聲請之法條
    ，本院毋庸再變更公訴人起訴之法條。又被告於前開時、地
    竊取被害人所有之捲揚機馬達、鐵片、鐵架等物，係於密切
    接近之時間及同一地點實行，侵害同一法益，各行為之獨立
    性極為薄弱，且自始係出於同一意圖為自己不法所有之目的
    ，依一般社會健全觀念，在時間差距上，難以強行分開，應
    視為數個舉動之接續實行，合為包括之一行為予以評價，屬
    接續犯。
(二)按刑之量定，為求個案裁判之妥當性，法律固賦予法院裁量
    餘地，但此項裁量之行使，除應依刑法第57條規定，審酌行
    為人及其行為等一切情狀為整體之評價外，並應顧及比例原
    則，使罪刑均衡，輕重得宜，以契合社會及國民之法律感情
    。又按犯罪之情狀顯可憫恕，認科以最低度刑仍嫌過重者，
    得酌量減輕其刑，刑法第59條定有明文。此所謂「情狀」，
    係指法官量刑時所應考量之各種情狀而言，在審酌個案時遇
    有情輕法重之情形下，裁判時本即得適用刑法第59條之規定
    ，以酌量減輕其刑，此經司法院大法官以釋字第 263號解釋
    闡述甚明。再按刑法第321條第1項之法定刑為6月以上5年以
    下有期徒刑，然同為遭加重竊盜本條項之客體，其種類不一
    ，且行為人之動機、犯罪情節亦未必盡同，是行為人加重竊
    盜所造成社會危害之程度自屬有間，然法律科處此類犯罪，
    所設法定最低本刑則屬相同，殊難謂為不重。本院審酌被告
    平日係從事資源回收工作，因見被害人所經營斯時已停工而
    無人看管製材廠內之捲揚機馬達、鐵片、鐵架，一時貪圖小
    利，思慮未周而竊取之，其行為固致被害人之財產權受有侵
    害，惟被告所竊取之財物均已歸還被害人，又所竊得之財物
    價值僅約1,000 元，尚屬非鉅，且其行竊時所攜帶之兇器係
    為切割鋼材鐵製品之必需品，主觀惡性並非重大，堪信其危
    害社會治安及他人生命、身體安全之程度尚屬輕微，權衡被
    告攜帶兇器竊盜之目的及動機、犯罪情節、所生危害、所得
    利益等犯罪情狀，與其所犯罪名最輕本刑為 6月以上有期徒
    刑之法定刑責相較，可認情輕法重，在客觀上足以引起一般
    之同情，尚值憫恕，本院雖宣告法定最低本刑，猶嫌過重，
    爰依刑法第59條之規定，酌量減輕其刑。兼衡酌被告年值中
    壯，平日有正當工作，竟因一時貪念，恣意犯本案加重竊盜
    犯行，顯見其漠視法令禁制，其行為對人民生命、身體及財
    產安全與社會秩序維護，自已構成相當之危害，惟念及其犯
    後尚能坦承犯行，態度尚可，且犯罪所竊得財物價值非鉅，
    並已由警發還被害人領回，被害人於本院審理時亦表示願意
    原諒被告等情，此據被害人到庭陳述明確，復衡及其犯罪之
    動機、手段與情節及其品性素行、智識程度、生活狀況等一
    切情狀，量處如主文所示之刑，併諭知易科罰金之折算標準
    。另被告未曾因故意犯罪受有期徒刑以上刑之宣告，此有臺
    灣高等法院被告前案紀錄表在卷可考，且其因一時短於思慮
    ，致觸法網，犯後旋即坦承犯行，於偵審程序中顯具悔意，
    而緩刑宣告，得斟酌情形，命犯罪行為人向公庫支付一定之
    金額，刑法第74條第2項第4款定有明文，本院審酌被告如於
    緩刑期間之前 1年內向臺東縣政府公庫（即臺東縣政府總收
    入存款戶）支付 3萬元，以助社會福利業務之推動，可認其
    經此科刑之教訓後，應已知所警惕而無再犯之虞，衹須為刑
    罰之宣告，即足策其自新，而認前開宣告之刑以暫不執行為
    適當，爰依刑法第74條第1項第1款併宣告緩刑 3年。為督促
    被告履行上開緩刑條件及對他人財產權有正確之觀念，爰依
    刑法第93條第 1項之規定，併宣告於緩刑期間付保護管束，
    冀收成效。又被告如不依本判決向公庫支付，前揭緩刑之宣
    告自得依刑法第75條之1第1項第 4款之規定予以撤銷，上揭
    應支付之金額，並得為民事強制執行名義，均附此說明。至
    扣案之乙炔焰噴火嘴 1只，係供被告犯上開加重竊盜罪所用
    之物，且屬其所有，業據其供明在卷，自應依刑法第38條第
    1項第2款規定宣告沒收之。
據上論斷，應依刑事訴訟法第 452條、第273條之1第1項、第299
條第 1項前段，刑法第321條第1項第3款、第59條、第41條第1項
、第74條第1項第1款、第2項第4款、第93條第1項、第38條第1項
第2款，判決如主文。
本案經檢察官丙○○到庭執行職務
中    華    民    國    98    年     6    月    30    日
                  刑事第三庭  法  官  劉正偉
以上正本證明與原本無異。
如不服本判決應於收受送達後10日內向本院提出上訴書狀，並應
敘述具體理由；其未敘述上訴理由者，應於上訴期間屆滿後20日
內向本院補提理由書（均須按他造當事人之人數附繕本）。「切
勿逕送上級法院」。告訴人或被害人對於本判決如有不服，請書
具不服之理由狀，請求檢察官上訴者，其上訴期間之計算係以檢
察官收受判決正本之日期為準。
                              書記官  姚佳華
中    華    民    國    98    年    6    月   30    日
附錄論罪科刑法條全文：
中華民國刑法第321條第1項：
犯竊盜罪而有左列情形之一者，處6月以上5年以下有期徒刑：
一、於夜間侵入住宅或有人居住之建築物、船艦或隱匿其內而犯
    之者。
二、毀越門扇、牆垣或其他安全設備而犯之者。
三、攜帶兇器而犯之者。
四、結夥三人以上而犯之者。
五、乘火災、水災或其他災害之際而犯之者。
六、在車站或埠頭而犯之者。


司法院資訊處製作；財團法人民間司法改革基金會備份。
